【裁判字號】    99,訴,1388
【裁判日期】    991220
【裁判案由】    返還不當得利
【裁判全文】
臺灣高雄地方法院民事裁定              99年度訴字第1388號
原      告  紹善股份有限公司
法定代理人  柯彥輝
訴訟代理人  李宏文律師
被      告  博愛醫院呼吸照護病房
法定代理人  陳淑卿
上列當事人間返還不當得利事件，本院裁定如下：
  主  文
原告之訴及假執行之聲請均駁回。
訴訟費用由原告負擔。
  理  由
一、原告主張：伊與第三人陳淑卿於民國93年5 月間約定共同出
    資新臺幣（下同）1,000 萬元，投資博愛醫院呼吸照護病房
    之管理顧問業務事業，約定陳淑卿出資60％，原告出資40％
    ，並由伊主導被告業務及採購醫療設備及衛生耗材。嗣因伊
    與陳淑卿理念不合，於被告尚未正式營業前即終止合資關係
    。惟伊於93年11、12月間，以被告名義採購如附表所示總價
    75 7,814元之醫療衛生用品耗材及醫療設備乙批（下稱「系
    爭貨品」），因已送交高雄縣旗山鎮○○○路689 號博愛醫
    院即被告之營業所在地，由被告人員收受，陳淑卿以系爭貨
    品係未經其同意購入，拒絕列為被告之資產進行清算，被告
    自應將系爭貨品返還予伊。為此爰依民法第767 條、第179
    條等規定，提起本件訴訟，並聲明請求：(一)被告應將系爭貨
    品返還原告。如不能返還者，則應給付原告757,814 元。(二)
    原告願供擔保，請准宣告假執行。
二、按非法人之團體，設有代表人或管理人者，有當事人能力，
    民事訴訟法第40條第3 項定有明文。又當事人能力之有無，
    為法院應依職權調查之事項，而民事訴訟法第40條第3 項規
    定所謂非法人之團體設有代表人或管理人者，除須由多數人
    所組成外，必須有一定之組織、名稱及事務所或營業所，並
    有一定之目的及獨立之財產而具繼續性質者，始足當之。苟
    原告之訴，有原告或被告無當事人能力者，除其情形可以補
    正，審判長應定期間先命補正外，法院應以裁定駁回之，民
    事訴訟法第249 條第1 項第3 款亦規定明確。
三、經查，本件原告於93年5 月間與陳淑卿簽訂資協議書，約定
    共同出資承攬經營博愛醫院呼吸照護病房之管理顧問業務，
    其中陳淑卿出資60％，原告出資40％，第一期出資650 萬元
    以設立初期所需工程款項及兩個月營運週轉為限，其餘出資
    金額依實際營運需求分批入款，將款項匯入呼吸病房專用帳
    戶，並約定由原告負責主導博愛醫院呼吸照護病房之營運管
    理與顧問業務，及代表與博愛醫院簽訂呼吸照護病房醫療管
    理顧問合約等節，有合資協議書影本1 份在卷可稽，故依上
    開合資協議書所載，原告與陳淑卿係為共同出資承攬經營「
    博愛醫院呼吸照護病房之管理顧問業務」締結該協議，而非
    以成立「博愛醫院呼吸照護病房」之合夥事業締結該協議。
    再者，原告於起訴狀已表明因與陳淑卿理念不合，於博愛醫
    院呼吸照護病房尚未正式營業前即終止與陳淑卿間之合資關
    係，且依上開合資協議書所載，原告與陳淑卿係約定將出資
    匯入博愛醫院黃志欽帳戶，並非匯入「博愛醫院呼吸照護病
    房」帳戶，則縱兩造係欲設立「博愛醫院呼吸照護病房」之
    合夥事業，該合夥事業顯未成立，自難認「博愛醫院呼吸照
    護病房」屬上開民事訴訟法所規定之非法人團體，而有當事
    人能力。茲因本件原告堅以相對人為被告，本院經審酌後，
    認已無從補正，則揆諸前揭說明，本院自應以裁定駁回原告
    之訴。
三、依民事訴訟法第249 條第1 項第6 款、第95條、第78條，裁
    定如主文。
中    華    民    國    99    年    12    月    20    日
                  民事第三庭  法  官  劉傑民
以上正本係照原本作成。
如不服本裁定應於送達後10日內向本院提出抗告狀，並繳納裁判
費新台幣1,000 元。
中    華    民    國    99    年    12    月    20    日
                              書記官  呂姿儀

司法院資訊處製作；財團法人民間司法改革基金會備份。
